【裁判字號】    95,交抗,652
【裁判日期】    950828
【裁判案由】    違反道路交通管理處罰條例
【裁判全文】
臺灣高等法院交通事件裁定             95年度交抗字第652號
抗  告  人
即受處分人  寰球通運有限公司
代  表  人  甲○○
上列抗告人即受處分人因違反道路交通管理處罰條例案件，不服
臺灣士林地方法院，中華民國95年6 月30日所為裁定（95年度交
聲字第84號），提起抗告，本院裁定如下：
    主  文
抗告駁回。
    理  由
一、按汽車裝載時，裝載危險物品，未請領臨時通行證者，處汽
    車所有人新臺幣（下同）3,000 元以上9,000 元以下罰鍰；
    汽車裝載，有違反前開規定者，並記汽車違規記錄1 次，分
    別為道路交通管理處罰條例第29條第1 項第3 款及第29條第
    2 項所明定。而所謂「危險物品」，乃指行政院勞工委員會
    訂定之「危險物及有害物通識規則」規定適用之危害物質、
    行政院環境保護署依據「毒性化學物質管理法」公告之毒性
    化學物質、及歸屬於道路交通安全規則附件2 分類表之危險
    物品，亦經道路交通安全規則第84條第3 項定有明文。
二、抗告人即受處分寰球通運有限公司所有之車牌號碼560-KA號
    營業貨櫃曳引車，由張仁義駕駛，於民國94年10月17日晚間
    9 時50分許，在基隆市○○街東10碼頭出口處，因裝載危險
    物品氨氣，未向監理機關申請核發臨時通行證，經內政部警
    政署基隆港務警察局大沙灣派出所員警當場攔停，製單舉發
    。原處分機關交通部公路總局臺北區監理所基隆監理站乃依
    道路交通管理處罰條例第29條第1 項第3 款之規定，裁處罰
    鍰4,500 元，並依同條例第29條第2 項之規定，併記汽車違
    規紀錄1 次。
三、受處分人以：其所有之上開曳引車，係依車輛排隊順序承載
    貨物，並非由貨主叫車，駕駛人不知貨櫃內之物品為何；況
    碼頭出示之貨櫃單，亦未標示為危險櫃，受處分人並非故意
    不申請臨時通行證。又曳引車駕駛人於經警告知所載貨物為
    危險物品且未請領臨時通行證後，當場即依員警指示，將貨
    櫃載回碼頭儲櫃區，卻仍遭員警舉發為由，向原審法院聲明
    異議。
四、原裁定以：受處分人之受僱人於上揭時、地，駕駛上開曳引
    車裝載危險物品，且未請領臨時通行證，顯有「裝載危險物
    品，未請領臨時通行證」之違規行為。而依道路交通安全規
    則第84條第1 項第1 款「廠商貨主運送危險物品，應備具危
    險物品道路運送計畫書及物質安全資料表，向起運地或車籍
    所在地公路監理機關申請核發臨時通行證。該臨時通行證應
    隨車攜帶之，其交由貨運業者運輸者，應會同申請，並責令
    駕駛人依規定之運輸路線及時間行駛」之規定，貨運業者運
    輸危險物品時，就所載運之貨物是否為危險物品，應負有查
    明瞭解之責任，未可以廠商貨主未告知貨物屬危險物品為由
    卸責。爰將受處分人之異議駁回，經核並無違誤，應予維持
    。
五、抗告人提起抗告意旨仍執陳詞，以：依碼頭所有承載之作業
    程序，駕駛人不可能先行瞭解貨櫃內之物品為何，貨運業者
    無從查明云云。經查，貨運業者運輸危險物品時，既有與廠
    商貨主會同申請臨時通行證之義務，自應就所載運之貨物是
    否為危險物品，負有查明瞭解之責任。抗告意旨核無理由，
    應予駁回。
據上論斷，應依道路交通管理處罰條例第89條，道路交通案件處
理辦法第26條，刑事訴訟法第412 條，裁定如主文。
中    華    民    國    95    年    8     月    28    日
                  交通法庭審判長法  官  吳昭瑩
                                法  官  王梅英
                                法  官  王麗莉
以上正本證明與原本無異。
不得再抗告。
                                書記官  洪秋帆
中    華    民    國    95    年    8     月    31    日


司法院資訊處製作；財團法人民間司法改革基金會備份。
